【裁判字號】    98,交聲,2290
【裁判日期】    980930
【裁判案由】    聲明異議
【裁判全文】
臺灣高雄地方法院交通事件裁定    98年度交聲字第2290號
原處分機關  交通部公路總局高雄區監理所
異  議  人  甲○○
上列異議人即受處分人因違反道路交通管理處罰條例案件，對於
交通部公路總局高雄區監理所於民國98年7 月17日所為之裁決處
分（原處分案號：高監自裁字第裁80-N00000000號）聲明異議，
本院裁定如下：
    主  文
原處分撤銷，發回交通部公路總局高雄區監理所。
    理  由
一、按汽車駕駛人，行經有燈光號誌管制之交岔路口闖紅燈者，
    處新台幣（下同）1,800 元以上5,400 元以下罰鍰，並記違
    規點數3 點，道路交通管理處罰條例第53條第1 項及第63條
    第1 項第3 款分別定有明文。末按違反道路交通管理處罰條
    例第53條第1 項之事件，逾越應到案日60日以上，繳納罰款
    或逕行裁決處罰者，違規車別為小型車者處5,400 元罰鍰；
    於期限內繳納罰鍰或到案聽候裁決者，違規車別為小型車者
    處2,700 元罰鍰，亦有違反道路交通管理事件統一裁罰基準
    及處理細則第2 條及違反道路交通管理事件統一裁罰基準表
    可參。
二、原處分意旨略以：本件異議人即受處分人甲○○駕駛其所有
    車牌號碼ZG-8759 號自用小客車，於民國98年1 月8 日晚上
    8 時20分許，行經高雄縣橋頭鄉○○○路與橋新六路路口時
    ，明知前方交岔路口燈光號誌管制為紅燈，仍闖越紅燈，經
    高雄市政府警察局交通警察大隊警員李佳樺以受處分人違反
    道路交通管理處罰條例第53條第1 項規定，攔停後掣單舉發
    ，惟受處分人違規當時拒絕簽收舉發通知單。嗣經原處分機
    關即交通部公路總局高雄區監理所於98年7 月17日以受處分
    人違反道路交通管理處罰條例第53條第1 項、第63條第1項
    、違反道路交通管理事件統一裁罰基準及處理細則第43條、
    第44條、第67條及違反道路交通管理事件統一裁罰基準表之
    規定為由，裁處罰鍰5,400 元，並記違規點數3 點，有高雄
    縣政府警察局舉發違反道路交通管理事件通知單（高市警交
    相字第N00000000 號）、高雄市政府交通局違反道路交通管
    理事件裁決書（高市交裁字第裁32-BE0000000號）各1 紙在
    卷可稽。
三、聲明異議意旨略以：其於98年1 月8 日下午8 時50分行經高
    雄縣橋頭鄉○○○路與橋新六路路口時，在綠燈變換為黃燈
    時通過路口，突有一名女警攔檢後向其告知其闖紅燈，其認
    為自己沒錯並拒絕簽名，嗣另有1 名男性警察過來，其向該
    男性警員告知情形後，該警員將其證件返還並表示：「妳沒
    闖紅燈，證件還妳，妳可以走了...」等語，其認為未受舉
    發其交通違規，嗣後亦未曾收受任何舉發違規之通知，至
    98年7 月20日收受裁決書方知其受處罰之裁決，其認為自己
    沒有違規，如何繳納罰款，爰請撤銷原處分等語。
四、經查：
（一）受處分人於98年7 月20日收受上開裁決書後，於同年月31
      日向原處分機關聲明異議，有送達證書、聲明異議狀上公
      路總局高雄區監理所收文戳在卷可查，足認其聲明異議於
      接到裁決書之翌日起20日內提出，程序上應屬適法，合先
      敘明。
（二）受處分人於上述時、地駕駛車牌號碼ZG-8759 號自小客車
      闖越紅燈之違規事實，業據證人即開單告發之員警李佳樺
      、共同值勤之員警吳順英於本院98年8 月24日調查時，以
      具結擔保其供述之真實性，並瞭解偽證罪責之心理處罰狀
      態下訊問之。而當時舉發情形，據證人李佳樺證稱：當時
      其於成功南路、橋新六路口執行取締任務，成功南路方向
      號誌已轉紅燈一段時間，其遠遠的看見一自用小客車即異
      議人，於內側車道高速行駛而來並闖越紅燈，然而異議人
      堅持未闖紅燈，並拒絕簽收舉發通知單，其才請吳順英員
      警協助處理等語（見本院98交聲字第2290號卷第26至28頁
      ）。又證人吳順英證稱：當時是因李佳樺過來跟我她告發
      單填製完畢，異議人拒絕簽收，我才過去，我跟異議人說
      她如果覺得沒有闖紅燈，可以去聲明異議，並沒有向異議
      人說：「妳沒有闖紅燈，證件還妳，妳可以走了」等語明
      確（見本院98年度交聲字第2290號卷第27至28頁），堪認
      異議人闖越紅燈之違規事實甚為顯然。
（三）異議人雖以員警有表示異議人未闖紅燈後放行，卻事後逕
      行裁決云云置辯，然參以證人李佳樺、吳順英就目擊異議
      人之違規情節及舉發經過證述明確，且無矛盾或瑕疵，顯
      非憑空捏造，且證人與異議人素不相識，且奉命執行國家
      公權力，衡情應無甘冒偽造文書及偽證罪刑責，故為不實
      舉發及指證之理，其證詞之可信度極高，又異議人未能就
      執勤員警之舉發有誤提出相關證據以供調查，又無證據足
      證員警有故意捏造事實或違法取締之情事，則執勤員警本
      其維護交通秩序、安全職責所為之舉發，自應受到適法、
      正確之推定。而吳順英並非舉發異議人闖紅燈之人，其亦
      證稱當時其在李佳樺與異議人交涉之初，並未參與，係異
      議人拒絕簽名之後，其方過來處理，是其要無向異議人表
      示「你沒有闖紅燈」等語之理，異議人所辯，顯係其一己
      之誤會及曲解，要無可採，其闖越紅燈之行為堪以認定。
（四）惟按處理違反道路交通管理事件，有關文書送達之程序，
      依行政程序法之規定，違反道路交通管理事件統一裁罰基
      準及處理細則第11條第1 項第4 款、第5 條定有明文，又
      按逕行舉發者，其應到案之日期距舉發日為30日，違反道
      路交通管理事件行為人，未依規定自動繳納罰鍰，或未依
      規定到案聽候裁決，處罰機關應於舉發違反道路交通管理
      事件通知單送達2 個月內依基準表逕行裁決之，違反道路
      交通管理事件統一裁罰基準及處理細則第11條第1 項第3
      款、第14條後段、第44條第1 項分別定有明文，又行政程
      序法第78條規定，對於當事人之送達，有下列各款情形之
      一者，行政機關得依申請，准為公示送達︰「一、應為送
      達之處所不明者。二、於有治外法權人之住居所或事務所
      為送達而無效者。三、於外國或境外為送達，不能依第86
      條之規定辦理或預知雖依該規定辦理而無效者」。準此而
      論，逕行舉發案件，應由舉發機關依法將通知書送達被通
      知人，使受通知人得於規定期間內，自動繳納罰鍰或到案
      聽候裁決，如未將通知書合法送達被通知人，即依交通管
      理事件統一裁罰基準表，認受處分人未依限到案聽候裁決
      或自動繳納，逕行裁處最高限額罰緩，即與前開規定不符
      ，裁決程式自有瑕疵。
（五）查本件系爭「舉發違反道路交通管理事件通知單」經原處
      分機關於以經掛號郵寄無法送達為由辦理公示送達一節，
      ，有高雄縣政府警察局舉發違反道路交通管理事件通知單
      影本（高警交字第N00000000 號）、高雄縣政府警察局崗
      山分局送達證書、高雄縣政府警察局岡山分局98年2 月4
      日高縣岡警交字第0000000000號函、高雄縣政府警察局岡
      山分局98年2 月4 日高縣崗警交第0000000000號公告、舉
      發違反道路交通事件通知單公示送達移送清冊各1 紙在卷
      可參。然查本件舉發通知單寄發日期遭退件日期為98年1
      月16日，惟異議人於97年6 月23日即由原戶籍地「高雄縣
      岡山鎮○○○路32號10樓」遷至「高雄縣岡山鎮○○里○
      ○○路17號11樓之1 」之址，並向戶政機關完成遷移戶籍
      之登記等情，有全戶戶籍資料查詢結果資料1 紙在卷可稽
      。可知異議人於97年6 月23日後即未居住於「高雄縣岡山
      鎮○○○路32號10樓」，然原舉發機關仍依上址為寄送地
      址，致該通知單均因「查無此人」地址而遭退回，有送達
      證書1 份附卷可憑，因此時舉發單位查詢戶籍資料，即可
      查知異議人前開遷址之情，詎其未為相當之調查，即逕以
      郵件無法送達率予辦理公示送達，參諸上開說明，本件應
      非行政程序法第78條第1 款之「應為送達之處所不明」規
      定之情形，其公示送達自亦難認合法。從而，受處分人雖
      有上開違規行為，然其主張未收到上述舉發通知單，不應
      因逾越期限而提高罰鍰金額等語，即有理由，原處分應予
      撤銷，並發回原處分機關另行依法再行處理，以為適法。
五、綜上，受處分人闖越紅燈違反道路交通管理處罰條例第53
    條第1 項之事實甚明，原處分機關認定受處分人有闖越紅燈
    之違規事實，係無違誤，受處分人猶執前詞，指摘原處分不
    當，為無理由。惟舉發機關未為合法之公示送達，原處分機
    關據此逕為本件裁決，於法不合，應由本院撤銷原處分，由
    原處分機關另為適法之處分。另異議人於遷址後未依規定前
    往監理單位申報車籍變更地址，顯已違反道路交通管理處罰
    條例第16條第1 項第1 款規定，應由原處分機關另行裁罰，
    併予敘明。
六、依道路交通案件處理辦法第20條前段，爰裁定如主文。
中    華    民    國    98    年    9     月    30    日
                  交通法庭    法  官  張琬如
以上正本證明與原本無異。
如不服本裁定，應於收受送達後5 日內向本院提出抗告狀。
中    華    民    國    98    年    10    月    1     日
                              書記官  劉甄庭


司法院資訊處製作；財團法人民間司法改革基金會備份。
